【裁判字號】    99,易,665
【裁判日期】    990914
【裁判案由】    傷害
【裁判全文】
臺灣臺南地方法院刑事判決               99年度易字第665號
公  訴  人  臺灣臺南地方法院檢察署檢察官
被      告  丙○○
上列被告因傷害案件，經檢察官提起公訴（99年度調偵字第447
號），本院判決如下：
    主  文
丙○○傷害人之身體，處有期徒刑肆月，如易科罰金，以新臺幣
壹仟元折算壹日。
    事  實
一、丙○○於民國九十八年五月三日中午十二許二十分許，在臺
    南市○○區○○街八號，因父親丁○○及家人，與甲○○、
    乙○○二人因為停車位發生爭執，竟基於傷害之犯意，先出
    手推甲○○後，隨即出手毆打甲○○之右眼部，致甲○○之
    眼鏡破損（毀損部分未據告訴），並受有右眼視網膜破裂、
    右眼鈍傷及右眼角擦傷等傷害後，繼而以拳頭毆打乙○○之
    左臉部，致乙○○受有左耳鈍挫傷之傷害。
二、案經甲○○、乙○○訴由臺南市警察局第二分局報請臺灣臺
    南地方法院檢察署檢察官偵查起訴。
    理  由
壹、證據能力部分：
一、按「被告以外之人於審判外之言詞或書面陳述，除法律有規
    定者外，不得作為證據」、「除前三條（即刑事訴訟法第一
    百五十九條之一至第一百五十九條之三）之情形外，下列文
    書亦得為證據：一除顯有不可信之情況外，公務員職務上製
    作之紀錄文書、證明文書。二除顯有不可信之情況外，從事
    業務之人於業務上或通常業務過程所須製作之紀錄文書、證
    明文書。三除前二款之情形外，其他於可信之特別情況下所
    製作之文書」、「被告以外之人於審判外之陳述，雖不符前
    四條（即刑事訴訟法第一百五十九條之一至第一百五十九條
    之四）之規定，而經當事人於審判程序同意作為證據，法院
    審酌該言詞陳述或書面陳述作成時之情況，認為適當者，亦
    得為證據。當事人、代理人或辯護人於法院調查證據時，知
    有第一百五十九條第一項不得為證據之情形，而未於言詞辯
    論終結前聲明異議者，視為有前項之同意」，刑事訴訟法第
    一百五十九條第一項、第一百五十九條之四、第一百五十九
    條之五分別定有明文。
二、查告訴人甲○○、乙○○及證人楊琇晴等人於警詢及檢察事
    務官詢問時所為之陳述，均屬被告以外之人於審判外之陳述
    ，被告丙○○既不同意作為證據（見本院卷第十一頁反面）
    ，且無刑事訴訟法法第一百五十九條之一至第一百五十九條
    之五例外規定之適用，依上開規定，自均無證據能力。
三、告訴人甲○○提出之慶明眼科診所診斷證明書一紙（見警卷
    第三十九頁）乃係醫師本其專業出具，且醫師出具診斷證明
    書須受醫師法規範，司法機關復得隨時調取病歷與之核對，
    故診斷證明書之記載可信度甚高，依刑事訴訟法第一百五十
    九條之四第二款規定，自得為證據而有證據能力。
四、至於本判決所引用之其餘供述或非供述證據，被告於本案言
    詞辯論終結前，均未爭執其證據能力，本院審酌各該證據均
    非違法蒐證取得之證據，並無證據力明顯過低之情形，復經
    本院於審判期日就上開證據依法進行調查、辯論，依法應有
    證據能力。
貳、實體部分：
一、訊據被告丙○○固坦承其父親丁○○與家人確曾於九十八年
    五月三日中午十二時二十分許，在臺南市○○區○○街八號
    ，與告訴人甲○○、乙○○二人，為了停車位而發生爭執等
    情，惟矢口否認有傷害告訴人甲○○、乙○○之犯行，辯稱
    ：伊沒有打甲○○、乙○○，伊在遠處看見甲○○作勢要打
    伊父親，情急之下上前推開要打伊父親的人，不知道為何甲○○、乙○○二人會受傷云云（見本院卷第十二頁、第十四
    頁及第六十一頁）。經查：
(一)告訴人甲○○及乙○○二人，因停車位問題，與被告之父親
    丁○○及被告之家人陳國棟等人發生爭執，之後因告訴人乙○○以手機拍下陳國棟所駕駛之自小客車車牌，而引發被告
    不滿，乃上前以手推告訴人甲○○，並出手毆打告訴人甲○○之右眼部，致告訴人甲○○之眼鏡破損，並受有右眼視網
    膜破裂、右眼鈍傷及右眼角擦傷等傷害後，復以拳頭毆打告
    訴人乙○○之左臉部，致告訴人乙○○受有左耳鈍挫傷之傷
    害；被告出手毆打告訴人二人後，即與家人離開現場，只留
    下證人丁○○一人等情，業經告訴人甲○○、乙○○於本院
    審理中證述明確（見本院卷第四十九至五十四頁），且互核
    一致，此外，並有告訴人甲○○、乙○○所提出之國立成功
    大學醫學院附設醫院診斷證明書二紙及告訴人甲○○已斷裂
    之眼鏡照片一張在卷可參（見警卷第三十六至三十七頁、第
    四十一頁）。
(二)證人即被告之父親丁○○與被告之弟弟陳國棟於本院審理及
    警詢中，雖均證述被告並未出手毆打告訴人甲○○、乙○○
    ，亦未見到告訴人甲○○、乙○○受傷云云（見本院卷第五
    十五至五十七頁、警卷第十九頁），然觀諸證人丁○○於本
    院作證時，就證人陳國棟於警詢中即已提及，且與告訴人甲○○、乙○○二人所述相符之陳國棟在案發當日有將其所駕
    駛之車牌號碼ＢＱ－一六八三號自小客車停在告訴人甲○○
    所駕駛之自小客車旁一事加以否認；而證人陳國棟於警詢中
    ，甚至對於被告亦有在場乙節，均全然加以否認，由上即知
    證人丁○○與陳國棟所為證述內容，明顯有迴護被告之情形
    ，是其等之證詞，自無從作為有利於被告之認定。
(三)告訴人甲○○、乙○○於本院審理中證述：其二人於前開時
    、地遭被告毆打後，隨即請友人打電話報警，被告即與其家
    人開車離開，只剩被告的父親丁○○留在現場等語（見本院
    卷第四十九至五十頁、第五十三頁）。雖證人丁○○及被告
    於本院審理中均否認上情，證人丁○○陳稱：不知道對方有
    報警，伊未與警察談話，沒有看到警察到場處理云云（見本
    院卷第五十五、第五十六頁反面），被告則辯稱：伊不清楚
    伊父親有無留在現場與警察談話；因為伊有推甲○○，伊父
    親怕有衝突，所以叫伊一人先行離開云云（見本院卷第五十
    九至六十一頁）。然觀諸被告於九十九年二月四日所提出之
    刑事陳述狀上，明確載稱：「…父親（按即證人丁○○）見
    對方惡言相向且欲惹事生非情形下，不願事情擴大就要我跟
    妹妹帶小朋友先離開，他則報警待警方到場處理並告知詳情
    」等語（詳見九十八年度核交字第五二七三號偵查卷第十八
    至十九頁），核與告訴人甲○○、乙○○前開證述事發後，
    被告即與家人離開現場，只剩下證人丁○○留在現場等情相
    符，告訴人甲○○、乙○○上開證述，自堪採信。反之，被
    告於本院審理中翻異前詞，辯稱：不清楚伊父親丁○○有無
    留在現場、伊是自己單獨離開現場云云，以及證人丁○○於
    本院審理中否認有單獨留在現場等待警方處理乙節，均非可
    採。執此，倘如被告所辯，其係因見告訴人甲○○、乙○○
    作勢欲毆打證人丁○○情急之下才出手推告訴人甲○○，並
    無任何毆打告訴人甲○○、乙○○之行為，則姑不論是由何
    人報警，既已有人報警處理，被告理應留在現場等候員警到
    場，何以卻單獨留下其所稱遭到告訴人甲○○、乙○○作勢
    毆打之父親丁○○，而與其他家人離開現場，被告所辯，顯
    與常情有違，難以憑採。
(四)告訴人甲○○、乙○○確曾於九十八年五月三日下午一時五
    分前往國立成功大學醫學院附設醫院就醫治療，且經醫師診
    斷後認受有如前揭事實欄所載之傷勢等情，有前揭診斷證明
    書二紙在卷足憑。而被告於偵查及本院審理中，就其與家人
    曾於九十八年五月三日中午十二時二十分許在上址與告訴人
    甲○○、乙○○二人發生爭執之事並不爭執，則本院參諸被
    告與告訴人甲○○、乙○○係在九十八年五月三日中午十二
    時二十分許發生爭執，告訴人甲○○、乙○○於當日下午一
    時五分即抵達前開醫院就醫，亦即告訴人甲○○、乙○○係
    在本件案發後立即就醫，且經醫師診斷結果，告訴人甲○○
    、乙○○二人確實分別受有右眼鈍傷、右眼角擦傷及左耳鈍
    挫傷等傷害，是觀之告訴人甲○○、乙○○就醫診斷之時間
    與案發時間相當密接，復佐以告訴人甲○○、乙○○所受傷
    勢，與其二人所述遭被告徒手毆打之情節相符，由此足認告
    訴人甲○○、乙○○二人指訴遭被告傷害乙節，確與事實相
    符而可採信。
(五)綜上所述，本件事證明確，被告前開傷害犯行洵堪認定，應
    予依法論科。
二、核被告所為，係犯刑法第二百七十七條第一項之傷害罪。被
    告於上開時、地所為徒手毆打告訴人甲○○、乙○○之行為
    ，顯係於密接之時、地，基於傷害之單一犯意接續所為，應
    包括於一行為予以評價，為接續犯，而論以一罪，公訴人認
    為應予分論併罰，尚有未洽。爰審酌被告不思以理性解決問
    題，僅因細故衝突即出手毆打告訴人甲○○、乙○○成傷，
    所為實不足取，犯後復矢口否認傷害犯行，難認有悔意，惟
    念被告前無犯罪前科，兼衡告訴人甲○○、乙○○所受傷害
    之程度、被告犯後迄未能獲得告訴人甲○○、乙○○原諒之
    情況，及被告之學歷、職業、家庭狀況等一切情狀，量處如
    主文所示之刑，並諭知易科罰金之折算標準，以示懲儆。
據上論斷，應依刑事訴訟法第二百九十九條第一項前段，刑法第
二百七十七條第一項、第四十一條第一項前段，刑法施行法第一
條之一，判決如主文。
本案經檢察官陳紀璋到庭執行職務。
中    華    民    國    99    年    9     月    14    日
                  刑事第十四庭  法  官  孫淑玉
以上正本證明與原本無異
如不服本判決應於收受本判後10日內向本院提出上訴書狀，並應
敘述具體理由。其未敘述上訴理由者，應於上訴期間屆滿後20日
內向本院補提理由書狀（均須按他造當事人之人數附繕本）「切
勿逕送上級法院」。
                                書記官  方秀貞
中    華    民    國    99    年    9     月    14    日
附錄本案論罪科刑法條：
中華民國刑法第277條
（普通傷害罪）
傷害人之身體或健康者，處 3 年以下有期徒刑、拘役或 1 千元
以下罰金。
犯前項之罪因而致人於死者，處無期徒刑或 7 年以上有期徒刑
；致重傷者，處 3 年以上 10 年以下有期徒刑。

司法院資訊處製作；財團法人民間司法改革基金會備份。
